臺灣高雄地方法院刑事判決　　　　　　　96年度訴字第2220號
公　訴　人　臺灣高雄地方法院檢察署檢察官
被　　　告　乙○○
　　　　　　　　　　（現於台灣高雄女子監獄執行中）
上列被告因違反毒品危害防制條例案件，經檢察官提起公訴（96
年度毒偵字第4251號），被告於本院準備程序為有罪之陳述，經
合議庭裁定由受命法官依簡式審判程序獨任審理，本院判決如下
：
    主  文
乙○○施用第一級毒品，累犯，處有期徒刑玖月，扣案如附表編
號一至三所示之物品，均沒收銷燬之；如附表編號四所示之物品
，沒收之。又施用第二級毒品，累犯，處有期徒刑肆月。應執行
有期徒刑壹年，扣案如附表編號一至三所示之物品，均沒收銷燬
之；如附表編號四所示之物品，沒收之。
    事  實
一、乙○○前於民國89年間，因施用毒品案件，經臺灣屏東地方
    法院以89年度毒聲字第291 號裁定送觀察、勒戒後，認無繼
    續施用毒品之傾向，並由臺灣屏東地方法院檢察署檢察官以
    89年度毒偵字第439 號為不起訴處分確定；復於89年間再因
    施用毒品案件，經本院以89年度毒聲字第8846號裁定送觀察
    、勒戒後，認有繼續施用毒品之傾向，再經本院以89年度毒
    聲字第9533號裁定令入戒治處所施以強制戒治，嗣經本院以
    90年度毒聲字第4002號裁定停止戒治，所餘戒治期間並付保
    護管束，至90年12月5 日期滿而強制戒治執行完畢釋放。其
    於上開強制戒治執行完畢釋放後5 年內之92年間，再因施用
    毒品案件，經本院以92年度毒聲字第3200號裁定令入戒治處
    所施以強制戒治，惟嗣因法律修正而未予執行；而其施用毒
    品犯行，則經本院以93年度訴緝字第122 號判決判處有期徒
    刑7 月、3 月，應執行有期徒刑9 月確定，甫於95年4 月30
    日縮短刑期而徒刑執行完畢。詎其仍不知悔改並戒除毒癮，
    明知海洛因及甲基安非他命分別業經公告為毒品危害防制條
    例第2 條第2 項第1 款、第2 款所列管之第一級、第二級毒
    品，均不得非法持有、施用，而其於強制戒治執行完畢釋放
    後5 年內已再犯前揭施用毒品案件，並經判處徒刑且執行完
    畢，竟仍分別基於施用第一級毒品海洛因及第二級毒品甲基
    安非他命之犯意，先於96年3 月22日21時許，在其當時位在
    高雄縣大寮鄉○○村○○路111 之18號2 樓住處，以將第一
    級毒品海洛因摻入香煙點燃後吸食其煙霧之方式，施用第一
    級毒品海洛因1 次，緊接隨後再以將第二級毒品甲基安非他
    命置入玻璃球吸食器內燒烤後吸食其煙霧之方式，施用第二
    級毒品甲基安非他命1 次。嗣於96年3 月23日20時10分許，
    由高雄憲兵隊會同高雄縣政府警察局刑警大隊經其同意後，
    而在其上開住處內執行搜索，當場扣得如附表編號一所示之
    第一級毒品海洛因1 包（檢驗前淨重0.764 公克、檢驗後淨
    重0.738 公克）及分別如附表編號二、三、四所示殘渣袋4
    只、空夾鏈袋2 個，並採其尿液送驗結果呈鴉片（嗎啡）及
    甲基安非他命陽性反應而獲知上情。
二、案經高雄憲兵隊報告臺灣高雄地方法院檢察署檢察官偵查起
    訴。
    理  由
一、按本案被告乙○○所犯均係死刑、無期徒刑、最輕本刑為3
    年以上有期徒刑以外之罪，其於準備程序就前揭被訴事實均
    為有罪之陳述，經受命法官告知簡式審判程序之旨，並聽取
    其與公訴人之意見後，本院認無不得或不宜改依簡式審判程
    序進行之情形，爰依刑事訴訟法第273 條之1 第1 項規定，
    裁定本件由受命法官獨任進行簡式審判程序，合先敘明。
二、上揭事實，業據被告於本院審理時供承不諱，且被告於96年
    3 月24日2 時10分許，採集尿液送檢驗之結果，乃呈鴉片（
    嗎啡）及甲基安非他命陽性反應，有憲兵司令部刑事鑑識中
    心96年4 月16日安鑑字第0960000541號鑑定書（卷附真實姓
    名對照表上載被告之送驗代號雖為「960203」，惟依被告96
    年3 月24日詢問筆錄第5 頁之記載，並對照偵卷第8 頁送驗
    尿液瓶罐之編號以觀，被告之送驗代號應為「960303」無訛
    ，上開真實姓名對照表所載顯有錯誤，附此敘明）1 份附卷
    可稽（偵卷第10頁）。又扣案如附表編號一所示白色塊狀粉
    末1 包（檢驗前淨重0.764 公克、檢驗後淨重0.738 公克）
    ，經送高雄市立凱旋醫院檢驗結果，呈海洛因陽性反應，亦
    有該醫院96年4 月9 日高市凱醫驗字第3803號濫用藥物成品
    檢驗鑑定書1 份在卷可按（院卷第26頁），堪認係第一級毒
    品海洛因無誤。另扣案如附表編號二、三所示殘渣袋4 只、
    空夾鏈袋1 個，經送正修科技大學超微量研究科技中心檢驗
    結果，亦均呈海洛因陽性反應，亦有該中心如附表編號二、
    三所示之檢驗報告共5 份在卷可按（院卷第29-32 、34頁）
    。另按毒品施用後於尿液中可檢出之時間，受施用劑量及頻
    率、施用方式、飲水量之多寡、個人體質及其代謝情況等因
    素影響，因個案而異。一般可檢出之時間為海洛因服用後
    2-4 天、嗎啡2-4 天、安非他命1-5 天，有行政院衛生署管
    制藥品管理局92年12月2 日管檢字第0920009990號函在卷可
    參，是被告於本院審理中供承其施用第一級毒品海洛因之時
    間為96年3 月22日21時許，並在施用第一級毒品海洛因後，
    緊接施用第二級毒品甲基安非他命等情，均係在上開第一級
    、第二級毒品施用後，於人體內可檢出各該毒品代謝物之最
    大時間範圍內，是被告上開自白應與事實相符，堪可採為本
    件論罪科刑之依據，且與起訴書所指被告施用第一級毒品海
    洛因、第二級毒品甲基安非他命之時間係在「96年3 月24日
    2 時10分許（採尿時，不含公權力拘束時間）起回溯24小時
    內之某時」，屬同一事實，本院自得加以審究。是以，本案
    事證明確，被告上開施用第一級、第二級毒品之犯行，均堪
    以認定。
三、第按海洛因及甲基安非他命分別業經公告為毒品危害防制條
    例第2 條第2 項第1 款、第2 款所列管之第一級、第二級毒
    品，均不得非法持有、施用。次按，犯毒品危害防制條例第
    10條施用毒品之罪者，檢察官應聲請法院裁定，令被告入勒
    戒處所觀察、勒戒，經觀察、勒戒後，檢察官依據勒戒處所
    之陳報，認受觀察、勒戒人無繼續施用毒品傾向者，應即釋
    放，並為不起訴之處分；認受觀察、勒戒人有繼續施用毒品
    之傾向者，檢察官應聲請法院裁定令入戒治處所強制戒治，
    其期間為6 個月以上，至無繼續強制戒治之必要為止，但最
    長不得逾1 年，強制戒治期滿，應即釋放，由檢察官為不起
    訴之處分。觀察、勒戒或強制戒治執行完畢釋放後，5 年內
    再犯第10條之罪者，應依一般刑事訴訟程序予以起訴論罪科
    刑，此觀諸毒品危害防制條例第20條第1 項、第2 項、第23
    條第1 項、第2 項規定自明。而被告若於5 年內已再犯，經
    依法追訴處罰，縱其第3 次（或第3 次以上）再度施用毒品
    之時間，在初犯經觀察、勒戒或強制戒治執行完畢釋放5 年
    以後，已不合於「5 年後再犯」之規定，且因已於「5 年內
    再犯」，顯見其再犯率甚高，原實施觀察、勒戒或強制戒治
    ，已無法收其實效，即應依該條例第10條處罰（最高法院95
    年第7 次刑事庭會議決定可資參照）。本件被告前於89年間
    ，因施用毒品案件，經臺灣屏東地方法院以89年度毒聲字第
    291 號裁定送觀察、勒戒後，認無繼續施用毒品之傾向，並
    由臺灣屏東地方法院檢察署檢察官以89年度毒偵字第439 號
    為不起訴處分確定；復於89年間再因施用毒品案件，經本院
    以89年度毒聲字第8846號裁定送觀察、勒戒後，認有繼續施
    用毒品之傾向，再經本院以89年度毒聲字第9533號裁定令入
    戒治處所施以強制戒治，嗣經本院以90年度毒聲字第4002號
    裁定停止戒治，所餘戒治期間並付保護管束，至90年12月5
    日期滿而強制戒治執行完畢釋放。其於上開強制戒治執行完
    畢釋放後5 年內之92年間，再因施用毒品案件，經本院以92
    年度毒聲字第3200號裁定令入戒治處所施以強制戒治，惟嗣
    因法律修正而未予執行；而其施用毒品犯行，則經本院以93
    年度訴緝字第122 號判決判處有期徒刑7 月、3 月，應執行
    有期徒刑9 月確定，有臺灣高雄地方法院檢察署刑案資料查
    註紀錄表、全國施用毒品案件紀錄表及臺灣高等法院被告前
    案紀錄表、在監在押全國紀錄表各1 件在卷可參，是被告於
    上開強制戒治執行完畢釋放後，5 年內再犯上開施用毒品案
    件經本院判處上開徒刑確定，則本件施用毒品罪雖係在前開
    強制戒治執行完畢釋放5 年後所犯，揆諸前揭說明，仍應依
    法論科。
四、核被告所為，係犯毒品危害防制條例第10條第1 項之施用第
    一級毒品罪及同條第2 項之施用第二級毒品罪。其持有第一
    級毒品海洛因及第二級毒品甲基安非他命之低度行為，分別
    為施用第一級毒品海洛因及第二級毒品甲基安非他命之高度
    行為所吸收，不另論罪。被告所犯上開2 罪，犯意各別，犯
    罪構成要件互殊，應予分論併罰。又被告於92年間，因施用
    毒品案件，經本院以93年度訴緝字第122 號判決判處有期徒
    刑7 月、3 月，應執行有期徒刑9 月確定，並於95年4 月30
    日縮短刑期而徒刑執行完畢，有上開臺灣高等法院被告前案
    紀錄表1 份在卷可參，其於有期徒刑執行完畢後5 年內，故
    意再犯本件有期徒刑以上之2 罪，為累犯，均應依刑法第47
    條第1 項規定各加重其刑。爰審酌被告於前述強制戒治執行
    完畢釋放後，除有上述施用毒品之前科，及另於94年間，亦
    因施用毒品案件經本院判處徒刑確定，現正執行中，亦有上
    開臺灣高等法院被告前案紀錄表可據，其猶再犯本件施用毒
    品犯行，顯見其仍未能戒除毒癮，且戒毒之意念亦非堅定，
    惟念其犯後尚能坦承犯行，且施用毒品行為，乃屬對其自身
    健康之戕害行為，及其犯罪動機、目的、手段及施用毒品之
    次數等一切情狀，分別量處如主文所示之刑，並定其應執行
    刑，以資懲儆。至扣案如附表編號一所示之白色塊狀粉末1
    包（檢驗前淨重0.764 公克、檢驗後淨重0.738 公克），經
    送驗結果，呈海洛因陽性反應，確係第一級毒品海洛因無誤
    ，已如前述，應依毒品危害防制條例第18條第1 項前段規定
    沒收銷燬之；又鑑定單位一般係以傾倒之方式，將包裝袋內
    之毒品倒出而與包裝袋分離而稱重，必要時，輔以刮杓刮取
    袋內毒品，然無論依何種方式分離，包裝袋內均有極微量之
    毒品殘留，業經法務部調查局以93年3 月19日調科壹字第09
    300113060 號函釋在案，並為本院職務上已知之事實，足認
    本件用以包覆扣案海洛因之包裝袋，其內含有極微量第一級
    毒品海洛因殘留而無法析離，應整體視為扣案之第一級毒品
    海洛因，不問屬於犯人與否，併予沒收銷燬。至於鑑驗耗用
    之毒品既已滅失，自無庸宣告沒收銷燬，附此敘明。另扣案
    之如附表編號二、三所示殘渣袋4 只、空夾鏈袋1 個，經鑑
    定結果均呈海洛因陽性反應，亦如上述，則該物品與其上殘
    餘之第一級毒品海洛因衡情亦無法析離，應將之同視為第一
    級毒品海洛因，從而上開物品不問屬於犯人與否，亦均應依
    毒品危害防制條例第18條第1 項前段規定，沒收銷燬之；如
    附表編號四所示空夾鏈袋1 個，雖未檢出第一級毒品海洛因
    陽性反應，惟係被告所有用以裝盛毒品之物，亦據被告供明
    在卷（院卷第55頁），堪認係被告所有供犯罪所用之物，亦
    爰依刑法第38條第1 項第2 款予以沒收。
據上論斷，應依刑事訴訟法第299條第1項前段、第284條之1、第
273 條之1第1項，毒品危害防制條例第10條第1項、第2項、第18
條第1 項前段，刑法第11條、第47條第1 項、第38條第1 項第2
款、第51條第5 款，判決如主文。
本案經檢察官甲○○到庭執行職務。
中　　華　　民　　國　　96　　年　　6　　月　　29   　日
                  刑事第十六庭  法　官  蔣志宗
以上正本證明與原本無異。
如不服本判決，應於判決送達後10日內，向本院提出上訴狀。
中　　華　　民　　國　　96　　年　　6　　月　　29   　日
                                書記官  洪育祺
┌──────────────────────────────────┐
│附表                                                                │
├──┬────┬────────────┬─────────────┤
│編號│物品名稱│      數量及重量        │        鑑定結果          │
├──┼────┼────────────┼─────────────┤
│一  │白色塊狀│1 包（檢驗前淨重0.764 公│驗呈第一級毒品海洛因陽性反│
│    │粉末    │克、檢驗後淨重0.73 8公克│應（高雄市凱旋醫院96年4 月│
│    │        │）                      │9日高市凱醫驗字第3803號濫 │
│    │        │                        │用藥物成品檢驗鑑定書）    │
├──┼────┼────────────┼─────────────┤
│二  │殘渣袋  │4 只                    │均驗呈第一級毒品海洛因陽性│
│    │        │                        │反應。（正修科技大學超微量│
│    │        │                        │研究科技中心編號R00-0000-0│
│    │        │                        │01～4 號檢驗報告）        │
├──┼────┼────────────┼─────────────┤
│三  │空夾鏈袋│1 個                    │驗呈第一級毒品海洛因陽性反│
│    │        │                        │應（正修科技大學超微量研究│
│    │        │                        │科技中心編號R00-0000-006號│
│    │        │                        │檢驗報告）                │
├──┼────┼────────────┼─────────────┤
│四  │空夾鏈袋│1 個                    │驗呈第一級毒品海洛因陰性反│
│    │        │                        │應（正修科技大學超微量研究│
│    │        │                        │科技中心編號R00-0000-005號│
│    │        │                        │檢驗報告）                │
└──┴────┴────────────┴─────────────┘
附錄本件論罪科刑之法條：
毒品危害防制條例第10條
施用第一級毒品者，處 6 月以上 5 年以下有期徒刑。
施用第二級毒品者，處 3 年以下有期徒刑。
